【裁判字號】    89,台上,3229
【裁判日期】    890608
【裁判案由】    偽造文書案件
【裁判全文】
最高法院刑事判決                              八十九年度台上字第三二二九號
    上訴人  甲○○  男
    被  告  丙○○  男
            丁○○  男
            乙○○  女
右上訴人因自訴被告等偽造文書案件，不服台灣高等法院台中分院中華民國八十六年
十二月二十四日第二審判決（八十六年度上訴字第二七九一號，自訴案號：台灣台中
地方法院八十六年度自字第八七八號），提起上訴，本院判決如左：
    主  文
原判決撤銷，發回台灣高等法院台中分院。
    理  由
本件原判決引用第一審判決書所載之理由，略稱提起自訴，應於自訴狀內記載被告之
姓名、性別、年齡、籍貫、職業、住所或居所或其他足資辨別之特徵，暨犯罪之事實
及證據，刑事訴訟法第三百二十條第二項第一款、第二款定有明文，此乃法定必備之
程式；上訴人甲○○於第一審法院提起本件自訴，僅於自訴狀上記載被告丙○○、男
、年籍不詳、住台灣高等法院台中分院，被告丁○○、男、年籍不詳、住台中縣大雅
鄉○○路一九二巷十七弄三十五號，被告乙○○、女、年籍不詳、住台中縣大雅鄉○
○村○○路一四○巷六十六弄十九號，俱未載明被告等之確實年齡（出生年月日）、
籍貫、或其他足資辨別之特徵暨明確之犯罪事實及證據，雖經該法院依自訴狀所聲稱
犯罪事實所由發生之台灣高等法院台中分院六十七年度上易字第一二五一號案件，向
台灣台中地方法院檢察署檔案室調閱案卷，據覆稱該案卷已奉准銷燬等語，亦無法了
解其自訴之內容；其自訴狀上所載被告等之年齡、職業等項，俱不足以避免與同姓名
之第三人相混淆，亦即不足以辨識其自訴之確實犯罪主體為何人及明確之犯罪事實、
證據為何，其自訴之程式於法顯有未備；經第一審依刑事訴訟法第三百四十三條、第
二百七十三條第三項之規定，於民國八十六年九月十日裁定命上訴人於該裁定送達後
十日內補正，上訴人於八十六年九月十五日收受該裁定，逾期未予補正，因認本件自
訴之程序違背規定，而維持第一審不經言詞辯論、依刑事訴訟法第三百四十三條、第
三百零三條第一款、第三百零七條所為諭知不受理之判決，駁回上訴人在第二審之上
訴。固非無見。
惟查：刑事訴訟法第三百二十條第二項第一款之規定，旨在確定自訴被告之人別，以
明審判之對象，故自訴狀記載之內容如能確定其所訴追之人，即不能謂其不合法定程
式。本件上訴人於第一審提起自訴時，其自訴狀固未依刑事訴訟法第三百二十條第二
項第一款、第二款之規定為翔實之記載，僅記載被告之姓名、性別及住址等項，而經
第一審法院依刑事訴訟法第三百四十三條、第二百七十三條第三項之規定，於八十六
年九月十日裁定命上訴人於該裁定送達後十日內補正；但上訴人於八十六年九月十五
日收受該裁定後，旋即於同年月二十三日具狀補具被告丁○○、乙○○之出生年月日
、職業、籍貫、身分證統一編號及被告丙○○之職業、服務處所地址，並於狀內敘明
其自訴之事實及證據如自訴狀所述及附件郵局存證信函、刑事判決影本等情；且第一
審於受理本件自訴後，曾按自訴狀所載地址送達自訴狀繕本及裁定正本予被告等，並
經被告丁○○、乙○○收受，被告丙○○部分則由該法院改按台中市○○○街四十三
之四號地址送達裁定正本，經其受僱人收受，俱有送達證書可稽（見第一審卷第二十
一、二十二、三十二至三十四、三十五、三十六頁），似均確有其人。然第一審仍於
同年十月三日以上訴人於收受上開命補正之裁定後，逾期未予補正為由，諭知自訴不
受理之判決，但就上訴人上開於第一審命補正之期限內所為之具狀補正，是否已能確
定其所訴追之人及是否已在期限內完成補正等攸關應否為實體上判決之事項，俱未於
判決理由內加以說明，原判決仍予以維持，難謂無查證未盡及理由欠備之違誤。上訴
意旨執此指摘原判決不當，非無理由，應認原判決有撤銷發回之原因。又本件依自訴
意旨，係認被告等涉犯刑法第二百十三條等罪嫌，核非屬於刑事訴訟法第三百七十六
條各款所列之案件，其經第二審判決後，自得上訴於第三審法院，併予明。
據上論結，應依刑事訴訟法第三百九十七條、第四百零一條，判決如主文。
中      華      民      國    八十九    年      六      月      八      日
                              最高法院刑事第十庭
                                  審判長法官  曾  有  田
                                        法官  陳  宗  鎮
                                        法官  劉  介  民
                                        法官  魏  新  和
                                        法官  孫  增  同
      右正本證明與原本無異
                                              書  記  官
中      華      民      國    八十九    年      六      月     十九     日
                                                                       Ｋ


司法院資訊處製作；財團法人民間司法改革基金會備份。
